【裁判字號】    99,訴緝,57
【裁判日期】    990930
【裁判案由】    違反毒品危害防制條例
【裁判全文】
臺灣彰化地方法院刑事判決              99年度訴緝字第57號
公  訴  人  臺灣彰化地方法院檢察署檢察官
被      告  甲○○
上列被告因違反毒品危害防制條例案件，經檢察官提起公訴（97
年度毒偵字第4622號），本院合議庭裁定由受命法官獨任進行簡
式審判程序，茲判決如下：
    主    文
甲○○施用第一級毒品，累犯，處有期徒刑玖月。
    事    實
一、甲○○前於民國93年間因施用毒品案件，經本院以93年度訴
    字第1115號刑事判決判處有期徒刑9月確定，經入監執行，
    於95年7月3日縮短刑期假釋出監，又因施用毒品案件，經臺
    灣雲林地方法院撤銷前開假釋，並以94年度訴字第647號刑
    事判決判處有期徒刑1年確定，嗣經臺灣雲林地方法院依中
    華民國96年罪犯減刑條例以96年度聲減字第67號裁定，減為
    有期徒刑6月確定，並與前開經撤銷假釋之殘刑有期徒刑5月
    又16日接續執行，而於96年7月16日縮刑期滿執行完畢出監
    。又因施用毒品案件，經本院以90年度毒聲字第2896號裁定
    令入戒治處所施以強制戒治1年，因執行成效良好認無繼續
    戒治必要，由本院以91年度毒聲字第363號裁定停止戒治，
    於91年3月14日釋放出所，所餘戒治期間並付保護管束，惟
    於保護管束期間因違反保護管束應遵守事項情節重大，由本
    院以91年度毒聲字第1633號裁定撤銷停止戒治，令入戒治處
    所施以殘餘期間之強制戒治，迄於92年2月12日執行完畢釋
    放。詎仍不知悔改，明知海洛因業經公告為毒品危害防制條
    例第2條第2項所列管之第1級毒品，不得非法持有、施用，
    竟基於施用第1級毒品海洛因之犯意，於97年10月27日上午9
    時許，在彰化縣線西鄉○○村○○路○段190巷40號住處一
    樓內，以將海洛因粉末摻水混合後再以針筒注射之方式，施
    用第1級毒品海洛因1次。嗣於同年月30日下午5時30分許，
    因其係毒品列管人口，經臺灣彰化地方法院檢察署檢察官核
    發強制到場（強制採驗尿液）許可書強制其到場採驗尿液送
    驗後，結果呈可待因、嗎啡陽性反應，始查悉上情。
二、案經彰化縣警察局和美分局報請臺灣彰化地方法院檢察署檢
    察官偵查起訴。
    理    由
一、按除被告所犯為死刑、無期徒刑、最輕本刑為3年以上有期
    徒刑之罪或高等法院管轄第1審案件者外，於刑事訴訟法第
    273條第1項程序進行中，被告先就被訴事實為有罪之陳述時
    ，審判長得告知被告簡式審判程序之旨，並聽取當事人、代
    理人、辯護人及輔佐人之意見後，裁定進行簡式審判程序；
    除簡式審判程序、簡易程序及第376條第1款、第2款所列之
    罪之案件外，第一審應行合議審判，刑事訴訟法第273條之1
    第1項、第284條之1分別定有明文。本案被告甲○○所犯係
    死刑、無期徒刑、最輕本刑為3年以上有期徒刑以外之罪，
    並於本院行準備程序時就被訴事實為有罪之陳述，經受命法
    官告知簡式審判程序之旨，並聽取其與公訴人之意見後，本
    院認無不得或不宜改依簡式審判程序進行之處，爰依上揭規
    定，裁定本案由受命法官獨任進行簡式審判程序，合先敘明
    。
二、上揭犯罪事實，迭據被告甲○○於警詢、偵訊、本院準備程
    序及審理時均坦承不諱，且查，被告於97年10月30日下午5
    時30分許，經警持臺灣彰化地方法院檢察官所核發強制到場
    採尿許可書對其強制採尿送驗，檢驗結果確呈嗎啡陽性反應
    ，此有彰化縣警察局和美分局真實姓名對照表、臺灣彰化地
    方法院檢察署檢察官強制到場（強制採驗尿液）許可書及該
    公司97年11月14日編號7B060232號濫用藥物尿液檢驗報告各
    1紙附卷可稽，足徵被告自白確有於上揭時、地，施用第一
    級毒品海洛因1次之犯行，核確與事實相符。
三、按海洛因為毒品危害防制條例第2條第2項第1款所稱之第一
    級毒品，不得施用、持有。次按，毒品危害防制條例於92年
    7月9日修正公布，自93年1月9日施行，其中第20條、第23條
    將施用毒品之刑事處遇程序，區分為「初犯」及「5年內再
    犯」、「5年後再犯」。依其立法理由之說明：「初犯」，
    經觀察、勒戒或強制戒治後，應為不起訴處分或不付審理之
    裁定；經觀察、勒戒或強制戒治執行完畢釋放後，「5年內
    再犯」者，因其再犯率甚高，原實施之觀察、勒戒及強制戒
    治既已無法收其實效，爰依法追訴或裁定交付審理。至於經
    觀察、勒戒或強制戒治執行完畢釋放後，「5年後再犯」者
    ，前所實施之觀察、勒戒或強制戒治已足以遮斷其施用毒品
    之毒癮，為期自新及協助其斷除毒癮，仍適用「初犯」規定
    ，先經觀察、勒戒或強制戒治之程序。從而依修正後之規定
    ，僅限於「初犯」及「5年後再犯」二種情形，始應先經觀
    察、勒戒或強制戒治程序。倘被告於5年內已再犯，經依法
    追訴處罰，縱其第三次（或第三次以上）再度施用毒品之時
    間，在初犯經觀察、勒戒或強制戒治執行完畢釋放5年以後
    ，已不合於「5年後再犯」之規定，且因已於「5年內再犯」
    ，顯見其再犯率甚高，原實施觀察、勒戒或強制戒治，已無
    法收其實效，即應依該條例第10條處罰。至於第三次（或第
    三次以上）施用毒品之時間，是否宜有期間限制？以多久為
    適宜？則分屬刑事政策、專門醫學之範圍，非審判機關所能
    決定，有待循立法途徑解決（最高法院95年5月9日95年度第
    7次刑事庭會議及97年9月9日97年度第5次刑事庭會議決議參
    照）。又倘被告於5年內已再犯，經依法再為「保安處分」
    或追訴處罰者，縱其第三次（或第三次以上）施用毒品之時
    間，在初犯之保安處分執行完畢釋放5年以後，即非屬「5年
    後再犯」之情形，且因前有「5年內再犯」情形，顯見其再
    犯率甚高，原實施之保安處分無法收其實效，毋庸仍予寬典
    處遇，而應依該條例第10條逕予刑罰制裁（最高法院97年度
    台非字第540號判決意旨參照）。本件被告前因施用毒品案
    件，經本院以90年度毒聲字第2896號裁定令入戒治處所施以
    強制戒治1年，因執行成效良好認無繼續戒治必要，由本院
    以91年度毒聲字第363號裁定停止戒治，於91年3月14日釋放
    出所，所餘戒治期間並付保護管束，惟於保護管束期間因違
    反保護管束應遵守事項情節重大，由本院以91年度毒聲字第
    1633號裁定撤銷停止戒治，令入戒治處所施以殘餘期間之強
    制戒治，迄於92年2月12日執行完畢釋放；又因施用毒品案
    件，經本院以93年度訴字第1115號刑事判決判處有期徒刑9
    月確定等情，此有臺灣高等法院被告前案紀錄表1份在卷足
    憑，是被告本件施用第一級毒品海洛因之犯行，雖已逾第一
    次強制戒治執行完畢後5年之期間，然被告既曾於強制戒治
    執行完畢5年內二犯，經依法追訴處罰，初已不合於條文所
    定「5年後再犯」之要件，即與毒品危害防制條例第20條第3
    項所定適用初犯之規定不符，揆諸首揭決議意旨，本件被告
    已於「5年內再犯」，甚至三犯以上，顯見其再犯率甚高，
    無論其「5年內再犯」之時點係於上開修法前或後，亦無論
    其後各次施用毒品之犯行，是否已逾第一次觀察勒戒或強制
    戒治執行完畢後5年，均毋須再重新施予觀察、勒戒或強制
    戒治之處遇程序，而應依毒品危害防制條第23條第2項規定
    ，逕予訴追處罰。綜上所述，本件犯罪事證已臻明確，被告
    前開犯行洵堪認定，應予依法論科。
四、按海洛因為毒品危害防制條例第2條第2項第1款所明定之第
    一級毒品。核被告所為，係犯毒品危害防制條例第10條第1
    項之施用第一級毒品罪。被告持有第一級毒品進而施用，其
    持有之低度行為為施用之高度行為所吸收，不另論持有毒品
    之罪。又被告前於93年間因施用毒品案件，經本院以93年度
    訴字第1115號刑事判決判處有期徒刑9月確定，經入監執行
    ，於95年7月3日縮短刑期假釋出監，又因施用毒品案件，經
    臺灣雲林地方法院撤銷前開假釋，並以94年度訴字第64 7號
    刑事判決判處有期徒刑1年確定，嗣經臺灣雲林地方法院依
    中華民國96年罪犯減刑條例以96年度聲減字第67號裁定，減
    為有期徒刑6月確定，並與前開經撤銷假釋之殘刑有期徒刑5
    月又16日接續執行，而於96年7月16日縮刑期滿執行完畢等
    情，有臺灣彰化地方法院檢察署刑案資料查註紀錄表及臺灣
    高等法院被告前案紀錄表各1份在卷可憑，其於前開有期徒
    刑執行完畢後，5年內故意再犯本件最重本刑為有期徒刑以
    上之罪，為累犯，應依刑法第47條第1項之規定，加重其刑
    。爰審酌被告前有施用毒品之不良素行，歷經觀察、勒戒及
    戒治程序後，仍未能徹底戒絕毒品，顯見意志不堅，有失政
    府制定毒品危害防制條例之立法美意，本不宜寬貸，惟念其
    施用毒品乃自戕一己之身體健康，尚未害及他人，且犯後始
    終坦承犯行，暨其施用毒品之犯罪動機、目的及其智識程度
    、生活狀況等一切情狀，量處如主文所示之刑，以示懲戒。
據上論斷，應依刑事訴訟法第273條之1第1項、第299條第1項前
段，毒品危害防制條例第10條第1項，刑法第11條前段、第47條
第1項，判決如主文。
本案經檢察官趙冠瑋到庭執行職務。
中    華    民    國    99    年    9     月    30    日
                          刑事第二庭  法  官  郭玄義
以上正本證明與原本無異。
如不服本判決應於收受判決後10日內向本院提出上訴書狀，並應
敘述具體理由；其未敘述上訴理由者，應於上訴期間屆滿後20日
內向本院補提理由書（均須按他造當事人之人數附繕本）「切勿
逕送上級法院」。
中    華    民    國    99    年    9     月    30    日
                                      書記官  魏嘉信
附錄本案論罪科刑法條：
毒品危害防制條例第10條
施用第一級毒品者，處 6 月以上 5 年以下有期徒刑。
施用第二級毒品者，處 3 年以下有期徒刑。

司法院資訊處製作；財團法人民間司法改革基金會備份。
